【裁判字號】    97,聲,1542
【裁判日期】    970911
【裁判案由】    選任臨時董事
【裁判全文】
臺灣臺中地方法院民事裁定              97年度聲字第1542號
聲  請  人  庚○
                        巷17.
            丁○○
                        號
            丙○○
            乙○○
                        號
            戊○○
                        號
            己○○
                        0巷2.
            甲○○
                        巷17.
相  對  人  財團法人臺灣省臺中市大山寺
上列聲請人聲請選任相對人財團法人臺灣省臺中市大山寺臨時董
事事件，本院裁定如下：
    主    文
聲請駁回。
聲請程序費用由聲請人負擔。
    理    由
一、本件聲請意旨略謂：緣財團法人臺灣省臺中市大山寺（以下
    簡稱大山寺），早年稱為「台灣省台中市大山精舍」，係由
    吳福科、陳玉平、林壽樁（即聲請人庚○之配偶；聲請人丁○○、丙○○、乙○○、戊○○、甲○○等人之父）、翁茄
    苳、朱啟全、黃炳茂、許克綏等人分別捐助土地、現款等興
    建而成，嗣於民國51年5月間向本院辦理「財團法人台灣省
    台中市大山精舍」法人登記，由吳福科任董事長，陳玉平、
    翁茄苳任常務董事，林壽樁、林淵泉、朱啟全、許克綏任董
    事，後於58年更名為現在名稱，並向臺中市政府辦理寺廟登
    記在案，自80年初期起，大山寺即由林壽樁擔任董事長，負
    責財團事務之管理及宣揚大乘佛教目的事業之推展，林壽樁
    晚年因年老體衰且依章程擔任董事之人都已凋零逝去（吳福
    科於65年12月19日死亡；陳玉平於74年6月1日死亡；翁茄苳
    於67年9月4日死亡；許克綏於72年1月17日死亡；朱啟全於5
    6年7月22日死亡；林淵泉於57年9月24日死亡），致無人主
    持大山寺事務運作，遲未能改選新任董事，林壽樁忽於97年
    5月28日辭世，聲請人戊○○日前清查被繼承人林壽樁生前
    事務時，發現林壽樁熱心推廣佛教而捐助財產成立之大山寺
    事務，因林壽樁去逝而陷於停頓無人推展狀態，經依資料訪
    查其他董事、信徒等，均因一已之力有限而徒勞無功，難覓
    其所在。林壽樁既係於董事長任內亡故，關於大山寺大乘佛
    教推廣宣揚事務之延續，對於聲請人等即有利害關係且亦不
    願見大山寺因捐助財產之人紛紛仙逝，而使宣揚大乘佛教志
    業後繼乏人，爰依非訟事件法第64條規定，檢附相關證明文
    件，聲請選任聲請人戊○○為大山寺臨時董事兼董事長，代
    行董事兼董事長職權，選任庚○、丁○○、丙○○、乙○○
    、己○○、甲○○為大山寺臨時董事，代行董事職權等語。
二、按非訟事件法第64條第1項規定：「法人之董事一人、數人
    或全體不能或怠於行使職權，或對於法人之事務有自身利害
    關係，致法人有受損害之虞時，法院因主管機關、檢察官或
    利害關係人之聲請，得選任臨時董事代行其職權。但不得為
    不利於法人之行為。」、第2項規定：「法院為前項裁定前
    ，得徵詢主管機關、檢察官或利害關係人之意見。」其立法
    理由揭示「本條之臨時董事，係針對不能或怠於行使董事職
    權者而設，故應依不能或怠於行使職權者之人數決定應選任
    之臨時董事人數，若一人不能，應選任一名，二人不能則選
    任二名，依序類推，附此敘明。」、「臨時董事係代行法人
    董事之職權，於法人之健全發展關係重大，法院為選任之裁
    定前，如認必要，自得徵詢主管機關、檢察官或利害關係人
    之意見，以利定奪；又此處之利害關係人，解釋上應包括被
    選任人在內」。
三、本件經本院分別徵詢主管機關、檢察官之意見，其中臺中市
    政府於97年7月15日以府民禮字第0970166011號函示：「三
    、另查財團法人係以財產之集合為基礎，為屬他律法人，似
    不發生繼承問題，卷附該法人（即財團法人臺灣省臺中市大
    山寺）捐助及組織章程規定第五條規定：『本寺設董事七人
    由信徒大會互選之...。』查本府79年9月21日79府民禮字第
    81484號函備查之該法人信徒名冊（如附件），並無聲請人
    庚○等人，其原有信徒有無不能或怠於行使職權事實，請貴
    院裁定時一併衡酌。」等語；而臺灣臺中地方法院檢察署於
    97年8月1日以中檢輝馨字第104745號函示：「三、又該寺（
    即財團法人臺灣省臺中市大山寺）為財團法人與其董事長林
    壽樁為兩個截然不同的權利主體，董事長林壽樁死亡，其繼
    承人即聲請人庚○（配偶）、丁○○、丙○○、乙○○、戊○○、甲○○（以上均為其子）、己○○（為戊○○之配偶
    ），無法承受其法律上地位，財團法人臺灣省臺中市大山寺
    不宜由聲請人庚○等人全體擔任。」等語。
四、查根據臺中市政府提出「財團法人臺灣省臺中市大山寺捐助
    及組織章程」第5條規定：「本寺置董事九人，監察人一人
    ，由信徒大會互選之，董事互選常務董事三名，董事就常務
    董事中選出董事長一名。」；第6條亦規定：「董事及監察
    人任期皆為三年連選得連任，如有出缺時應予選舉遞補其所
    遺之任期為限。」準此，大山寺之董事由信徒大會互選，董
    事長則由董事中選出；而核對臺中市政府提出「財團法人臺
    灣省臺中市大山寺信徒名冊」，聲請人均非大山寺之信徒，
    則選任聲請人為大山寺之臨時董事，顯與前開捐助及組織章
    程不合；又根據聲請人之陳述，大山寺目前仍有信徒存在，
    僅因年久難覓其所在等語，則為符合前開捐助及組織章程，
    尚無選任非信徒之聲請人擔任臨時董事之必要；再者，法人
    登記證書上之董事吳福科於65年12月19日死亡、陳玉平於74
    年6月1日死亡、翁茄苳於67年9月4日死亡、許克綏於72年1
    月17日死亡、朱啟全於56年7月22日死亡、林淵泉於57年9月
    24日死亡，則依前開規定，董事出缺時應予選舉遞補其所遺
    之任期，則其遞補情形為何，聲請人復未能查明。另本院參
    酌前開主管機關及檢察官之意見，亦認聲請人聲請選任林壽
    樁之繼承人即聲請人戊○○為大山寺臨時董事兼董事長，代
    行董事兼董事長職權，並選任林壽樁之繼承人即聲請人庚○
    、丁○○、丙○○、乙○○、甲○○及戊○○配偶己○○為
    大山寺臨時董事，代行董事職權，實屬不宜，而聲請人復未
    提出其他適當人選供本院審酌，則本件聲請，於法不合，應
    予駁回。
五、依非訟事件法第21條1項、民事訴訟法第95條、第78條，裁
    定如主文。
中    華    民    國    97    年    9     月    11    日
                  民事第二庭    法  官  楊國精
正本係照原本作成。
如不服本裁定，應於送達後10日內向本院提出抗告狀，並繳納抗
告裁判費新臺幣1,000元。
中    華    民    國    97    年    9     月    11    日
                              書記官


司法院資訊處製作；財團法人民間司法改革基金會備份。
